臺灣臺北地方法院刑事判決　　　　　　　　　　　九十一年度交簡上字第一一五號
　　上　訴　人　丁○○
　　輔　佐　人　甲○○
右列上訴人因過失傷害案件，不服本院臺北簡易庭民國九十一年三月二十九日九十一
年度北交簡字第八八０號簡易判決（臺灣臺北地方法院檢察署檢察官聲請簡易判決處
刑書案號：九十年度偵字第一四四四九八號），提起上訴，本院管轄之第二審合議庭
判決如左：
    主    文
上訴駁回。
    事    實
一、丁○○於民國九十年四月二十四日晚間十時二十分許（原審誤載為二十二十二十
    分許），駕駛車牌號碼Ｚ六－七六五七號自用小客車，沿臺北市市○○道○○道
    路內側慢車道由西向東方向行駛，行經該路段與林森北路交岔口，擬右轉南向進
    入林森北路之際，原應注意汽車行駛至交岔路口四車道以上或同向二車道道路，
    欲右轉彎時，應距交岔路口三十公尺前換入外側車道或右轉車道；轉彎車應讓直
    行車先行；同向有二以上之車道者，左側車道為內側車道，右側車道為外側車道
    ，而當時天氣晴朗、夜間有照明、視距良好、市區○○道路乾燥、無缺陷及障礙
    ，依其智識、能力又無不能注意之情事，詎丁○○竟疏未注意換入外側慢車道及
    右後方尚有直行車輛，貿然在距交岔路口十公尺內處略偏向外側慢車道後旋逕行
    右轉，適有乙○○騎乘車牌號碼ＢＡＸ－０九二號重型機車後載丙○○，沿臺北
    市市○○道○○道路外側慢車道由西往東方向在丁○○所駕車輛右後方行駛，亦
    疏未注意當時在市區○○道上，時速不得超過三十公里，而貿然以四十至五十公
    里時速前進，見狀閃煞不及，乙○○所乘重型機車車身左側遂受丁○○所駕車輛
    右側車身推擠而向右傾斜倒地，致乙○○受有右腓骨遠端骨折、右肱骨骨折、左
    鎖骨骨折之傷勢，丙○○則受有左食指骨折之傷勢，乙○○所乘重型機車並遭丁○○所駕車輛順勢拖曳十四公尺、轉向臺北市○○○路，終因長距離拖行及轉向
    、乙○○騎乘之重型機車卡入丁○○所駕車輛右後輪而騰空、架起丁○○所駕車
    輛、使之無法繼續前行而停止。
二、案經乙○○、丙○○訴由臺灣臺北地方法院檢察署檢察官聲請簡易判決處刑。
    理    由
一、訊據被告丁○○固不否認於右揭時、地駕駛車牌號碼Ｚ六－七六五七號自用小客
    車，沿臺北市市○○道○○道路內側慢車道由西向東方向行駛，行經該路段與林
    森北路交岔口，右轉南向進入林森北路後，其所駕車輛車身因告訴人乙○○騎乘
    之重型機車卡入右後輪而騰空、架起、無法繼續前行，及告訴人乙○○、丙○○
    分別受有右腓骨遠端骨折、右肱骨骨折、左鎖骨骨折及左食指骨折之傷勢等情，
    惟矢口否認因過失傷害人，辯稱：當日其係自臺北市市○○道○○道路外側慢車
    道右轉林森北路，右轉之際亦曾注意後方直行車輛，所駕車輛復未與告訴人所乘
    車輛碰撞，並無過失，告訴人受傷乃因乙○○超速行駛自行跌倒並滑入被告所駕
    車輛車底所致云云。
二、經查：
（一）被告於九十年四月二十四日晚間十時二十分許駕駛車牌號碼Ｚ六－七六五七號
      自用小客車，沿臺北市市○○道○○道路內側慢車道由西向東方向行駛，行經
      該路段與林森北路交岔口，擬右轉南向進入林森北路之際，被告疏未注意換入
      外側慢車道及右後方尚有直行車輛，貿然在距交岔路口十公尺內略偏向外側慢
      車道後旋逕行右轉，適告訴人乙○○騎乘車牌號碼ＢＡＸ－０九二號重型機車
      後載告訴人丙○○，沿臺北市市○○道○○道路外側慢車道由西往東方向在被
      告所駕車輛右方以四十至五十公里時速行駛，見狀閃煞不及，告訴人乙○○所
      乘重型機車車身左側遂受被告所駕車輛右側車身推擠而向右傾斜倒地，致告訴
      人乙○○受有右腓骨遠端骨折、右肱骨骨折、左鎖骨骨折之傷勢，告訴人丙○○則受有左食指骨折之傷勢，告訴人所乘重型機車並遭被告所駕車輛順勢拖曳
      十四公尺、轉向臺北市○○○路，終因長距離拖行及轉向、該重型機車卡入被
      告所駕車輛右後輪而騰空、架起被告所駕車輛、使之無法繼續前行而停止之事
      實，業據告訴人指述纂詳，核與臺北市政府警察局中正第一分局交通分隊道路
      交通事故調查報告表、談話紀錄表、補充資料表、診斷證明書、車輛受損狀況
      照片所載相符，除被告是否自內側慢車道略偏右即逕行右轉、行駛中雙方有無
      碰撞、被告所駕車輛是否拖曳告訴人所乘機車外，亦經被告自承無訛；而當時
      天氣晴朗、夜間有照明、視距良好、市區○○道路乾燥、無缺陷及障礙，依其
      智識、能力又無不能注意之情事，並據臺北市政府警察局中正第一分局交通分
      隊據報處理之員警觀察、記載明確，有道路交通事故調查報告表附卷可稽。
（二）被告雖一再辯稱當日其係自臺北市市○○道○○道路外側慢車道右轉林森北路
      ，右轉之際亦曾注意後方直行車輛，所駕車輛復未與告訴人所乘車輛碰撞，並
      無過失，告訴人受傷乃因乙○○超速行駛自行跌倒並滑入被告所駕車輛車底所
      致云云，然：
    １當日告訴人所乘機車應係遭被告所駕車輛右側車身推擠而向右傾斜倒地後順勢
      拖曳、轉向臺北市○○○路，終因長距離拖行及轉向、卡入被告所駕車輛右後
      輪而騰空、架起被告所駕車輛、使之無法繼續前行而停止，蓋當日告訴人所乘
      機車跌倒後刮地痕非唯長達十四公尺，刮痕深度相當，且循被告行車路線向右
      彎曲，此觀道路交通事故調查報告表所載自明，而依告訴人所乘機車之重量及
      每小時四十至五十公里之速度，如無重物壓夾其上在地面拖曳，應無可能在地
      面留下如此長度且始終深度相當之刮地痕，且告訴人所乘機車倒地後如未受外
      力拖曳，亦無可能沿被告所駕車輛行車路線向右彎曲，況以重型機車倒地後在
      地面滑行十四公尺後之衝力及被告所駕自用小客車車體暨二名乘客之總重量，
      更無可能衝入被告所駕自用小客車底部，將該車輛騰空、架起，是被告所辯要
      與事理有違，應認告訴人所指為真，被告所駕車輛於右轉之際推擠在其車身右
      側、由告訴人乙○○所駕駛之重型機車車身左側，使告訴人所乘機車向右傾斜
      倒地，告訴人所乘重型機車並遭被告所駕車輛順勢拖曳十四公尺、轉向臺北市
      ○○○路，終因長距離拖行及轉向、該重型機車卡入被告所駕車輛右後輪而騰
      空、架起被告所駕車輛、使之無法繼續前行而停止。
    ２則被告所駕車輛既於右轉之際推擠在其右側直行之告訴人車輛，造成告訴人所
      乘車輛向右傾斜倒地、在地面留下刮地痕，而告訴人煞車痕及刮地痕起點距路
      緣尚有二‧八公尺，有道路交通事故調查報告表可考，加計被告及告訴人車輛
      寬度，被告所駕車輛右轉之際顯係在市○○道平面車道之內側慢車道上、僅略
      偏向外側慢車道，殆無疑義。
（三）按道路交通安全規則所稱之汽車指在道路上不依軌道或電力架線而以原動機行
      駛之車輛（包括機器腳踏車）；汽車行駛至交岔路口，四車道以上或同向二車
      道道路，欲右轉彎時，應距交岔路口三十公尺前換入外側車道或右轉車道；轉
      彎車應讓直行車先行；同向有二以上之車道者，左側車道為內側車道，右側車
      道為外側車道；在市區○○道上，時速不得超過三十公里，道路交通安全規則
      第二條第一項第一款、第一百零二條第一項第五款前段、第六款前段、事故發
      生時之第九十三條第二款前段定有明文。本件被告駕駛車牌號碼Ｚ六－七六五
      七號自用小客車，沿臺北市市○○道○○道路內側慢車道由西向東方向行駛，
      行經該路段與林森北路交岔口，擬右轉南向進入林森北路之際，當時天氣晴朗
      、夜間有照明、視距良好、市區○○道路乾燥、無缺陷及障礙，依其智識、能
      力又無不能注意之情事，前已述及，被告竟疏未注意換入外側慢車道及右後方
      尚有告訴人所騎乘之直行車輛，貿然在距交岔路口十公尺內處略偏向外側慢車
      道後逕行右轉、未讓告訴人所騎乘之直行車輛先通過路口，適告訴人乙○○騎
      乘車牌號碼ＢＡＸ－０九二號重型機車後載告訴人丙○○，沿臺北市市○○道
      ○○道路外側慢車道由西往東方向在被告所駕車輛右後方行駛，亦疏未注意當
      時在市區○○道上，時速不得超過三十公里，而貿然以四十至五十公里時速前
      進，見狀閃煞不及，告訴人所乘重型機車車身左側遂受被傲所駕車輛右側車身
      推擠而向右傾斜倒地，致告訴人乙○○受有右腓骨遠端骨折、右肱骨骨折、左
      鎖骨骨折之傷勢，告訴人丙○○則受有左食指骨折之傷勢，被告有過失甚明，
      且其過失行為與告訴人之傷害間，有相當因果關係，臺北市車輛行車事故鑑定
      委員會亦同此見解，有該會北鑑審字第九０六０二五一七００號覆函暨鑑定意
      見書可憑。雖告訴人亦有疏未注意在市區○○道上，時速不得超過三十公里，
      而貿然以四十至五十公里時速前進之過失，前業提及，但告訴人之過失並不能
      減免被告之過失。
（四）綜上所述，本件事證明確，被告所辯咸為卸責、避就之詞，委無可採，被告犯
      行堪以認定，應依法論科。
三、核被告所為，係犯刑法第二百八十四條第一項前段因過失傷害人罪。原審認事證
    明確，依刑事訴訟法第四百四十九條第一項前段、第四百五十四條第二項，刑法
    第二百八十四條第一項前段、第四十一條第一項前段，罰金罰鍰提高標準條例第
    一條前段、第二條判處被告拘役五十九日，並諭知如易科罰金之折算標準，其認
    事用法均無不合，量刑亦稱妥適，被告空言否認有過失，洵屬無據，應予駁回。
四、至被告於本院辯論終結後之九十一年十一月十九日具狀，以本案應再囑託其他機
    關鑑定，及有證人李文彬未受傳喚到庭等理由聲請再開辯論一節，惟本件依告訴
    人之指述及臺北市政府警察局中正第一分局交通分隊道路交通事故調查報告表、
    談話紀錄表、補充資料表、診斷證明書、車輛受損狀況相片等證據資料，已甚明
    確，業經本院審認如前，且臺北市車輛行車事故鑑定委員會為專業鑑定機關，復
    屬政府機關，自亦無偏坦一方之可能，況李文彬當日是否確在場、有無目睹事故
    發生情狀，已非無疑，且李文彬既為被告友人，所述亦有偏頗、迴護被告之虞，
    而難遽採，故被告再開辯論之聲請不予准許，附此敘明。
據上論斷，應依刑事訴訟法第四百五十五之一條第三項、第三百六十八條，判決如主
文。
本案經檢察官戊○○到庭執行職務。
中      華      民      國    九十一    年     十一     月    二十五    日
                              臺灣臺北地方法院交通法庭
                                   審判長法  官劉壽嵩
                                         法  官林鴻達
                                         法  官洪文慧
右正本證明與原本無異。
本判決不得上訴。
                                         書記官謝韻華
中      華      民      國    九十一    年     十一     月    二十五    日
